臺灣嘉義地方法院刑事判決　　　　　　　　　　　　　九十一年度訴字第三四六號
　　公　訴　人　臺灣嘉義地方法院檢察署檢察官
　　被　　　告　乙○○
右列被告因妨害自由案件，經檢察官提起公訴（九十一年度偵字第一四六六號），本
院判決如左：
    主  文
乙○○以非法方法剝奪人之行動自由，處有期徒刑伍月，如易科罰金，以參佰元折算
壹日。
    事  實
一、乙○○與丁○○原係夫妻關係，於民國八十九年五月十八日中午十二時許，在苗
    栗縣苑裡鎮○○里○○鄰○○路一四八號住處，雙方為討論搬家事宜，因乙○○
    沒有錢，欲向丁○○之兄借貸，丁○○不肯，雙方遂起口角，乙○○竟將丁○○
    自二樓住處強拉至馬路上施以拳打腳踢（傷害部分已另為不起訴處分），並強拉
    丁○○至其事先叫來之計程車，載至苗栗縣通宵鎮福星里十一鄰一二二號丁○○
    娘家，剝奪羅女之行動自由，嗣丁○○至娘家下車後，乙○○再以拳頭毆打丁○
    ○之頭部，並仍承前之犯意，又強推丁○○上車，剝奪丁○○之行動自由。
二、案經苗栗縣警察局通霄分局報告台灣苗栗地方法院檢察署呈請台灣高等法院檢察
    署令轉臺灣嘉義地方法院檢察署檢察官偵查起訴。
    理  由
一、訊據被告乙○○矢口否認有前揭犯行，其於偵查中辯稱：其未拉丁○○，但有打
    她（丁○○），計程車是路邊攔的，是她自己上車的，後來到她娘家，也是她自
    己下車的云云；嗣於本院審理時則辯稱：當天其手上抱著一個二個月大的小孩，
    怎麼可能毆打她、拉他，沒有強拉他上計程車云云。惟查右揭事實業據被害人丁
    ○○於警訊時指述明確，核與證人甲○○○於警訊及本院審理時結證稱：當天中
    午十二時許，被告至我家借電話，打完後，我看到他（即被告）拉著丁○○至屋
    外馬路上，用拳頭毆打其頭及用腳踢她（丁○○），丁○○被打完後，我見到被
    告強拉著丁○○上計程車，丁○○不從，被告用強力硬推她上車，羅女頭部有撞
    到車門，然後他們就上計程車走了等語（見警訊卷第十一頁反面、本院九十一年
    九月九日審理筆錄）相符；及證人即鄰居丙○○亦在場目睹上開情形，並到庭證
    述確有前揭強拉上計程車之情事無誤，復參以證人林黃阿綢於警訊時證述：丁○
    ○是我外孫女，當時乙○○下車，即叫我阿嬤，並說已載丁○○回來了，丁○○
    即下車，乙○○見丁○○下車，即強行推她上車，並有出手打她頭部，強行推丁
    ○○上車後，即離去等語（見警訊卷第十二頁反面）甚明，是被告辯稱其未強拉
    丁○○上車乙節，係屬卸責之詞，不足採信，被告犯行洵堪認定，應依法論科。
二、按刑法第三百零二條第一項及第三百零四條第一項之罪，其所保護之法益均為被
    害人之自由，而私行拘禁及其他非法方法剝奪人行動自由，仍不外以強暴、脅迫
    為手段，其罪質本屬相同，惟第三百零二條第一項之法定刑，既較第三百零四條
    第一項之罪重，則其以非法方法剝奪人之行動自由，縱其目的在使人行無義務之
    事，或妨害人行使權利，仍應逕依第三百零二條第一項罪論處，並無適用刑法第
    三百零四條之餘地。查被告以非法方法強拉丁○○上計程車，而剝奪丁○○行動
    之自由，核被告所所為係犯刑法第三百零二條第一項之罪。又按刑法第四十一條
    原規定：「犯最重本刑為三年以下有期徒刑以下之刑之罪，而受六月以下有期徒
    刑或拘役之宣告，因身體、教育、職業或家庭之關係，執行顯有困難者，得以一
    元以上三元以下折算一日，易科罰金。」，惟該條文已經修正為（同條第一項）
    ：「犯最重本刑為五年以下有期徒刑以下之刑之罪，而受六月以下有期徒刑或拘
    役之宣告，因身體、教育、職業或家庭之關係，執行顯有困難者，得以一元以上
    三元以下折算一日，易科罰金。但確因不執行所宣告之刑，難收矯正之效，或難
    以維持法秩序者，不在此限」，並於九十年一月十日經總統公布施行，同年月十
    二日生效，本件被告犯罪時間係在舊法時期，比較新舊法結果，以新法較有利於
    被告，自應適用新法。爰審酌被告與被害人原為夫妻關係，其在婚姻關係存續中
    ，未能保持夫妻間之和諧、扶助之基本生活需求，竟以強暴手段，剝奪妻之行動
    自由，及被告犯罪之動機、目的，與剝奪被害人行動自由之時間非長、所生危害
    尚非嚴重等一切情狀，量處如主文所示之刑，並諭知易科罰金之折算標準，以示
    懲儆。
三、據上論斷，應依刑事訴訟法第二百九十九條第一項前段、刑法第二條第一項前段
    、第三百零二條第一項、第四十一條第一項前段、罰金罰鍰提高標準條例第一條
    前段、第二條，判決如主文。
本案經檢察官李文和到庭執行職務
中    華    民    國      九十一  年       九     月      二十三     日
                            臺灣嘉義地方法院刑事第一庭
                                    法  官  李  文  輝
右正本證明與原本無異。
如不服本判決，應於判決送達後十日內向本院提出上訴狀( 應附繕本 )。
中    華    民    國      九十一    年       九     月      二十三     日
                                    書記官  林  育  興
附錄法條：
中華民國刑法第三百零二條
 (剝奪他人行動自由罪)
私行拘禁或以其他非法方法，剝奪人之行動自由者，處五年以下有期徒刑、拘役或三
百元以下罰金。
